【裁判字號】    99,台上,7358
【裁判日期】    991125
【裁判案由】    妨害性自主等罪
【裁判全文】
最高法院刑事判決            九十九年度台上字第七三五八號
上  訴  人  代號000000000Ｂ
          
選任辯護人  張明俠律師
上列上訴人因妨害性自主等罪案件，不服台灣高等法院中華民國
九十八年五月五日第二審判決（九十七年度上訴字第五五一八號
，起訴案號：台灣基隆地方法院檢察署九十七年度偵字第三一三
號），提起上訴，本院判決如下：
    主  文
上訴駁回。
    理  由
按刑事訴訟法第三百七十七條規定：上訴於第三審法院，非以判
決違背法令為理由，不得為之；是提起第三審上訴，應以原判決
違背法令為理由，係屬法定要件。如果上訴理由書狀並非依據卷
內訴訟資料具體指摘原判決不適用何種法則或如何適用不當，或
所指摘原判決違法情事顯與法律規定得為第三審上訴理由之違法
情形不相適合時，均應認其上訴為違背法律上之程式，予以駁回
。本件原判決綜合全案證據資料，本於事實審法院之推理作用，
認定上訴人即代號000000000Ｂ （姓名年籍均詳卷）有其事實欄
所載對於被害人Ａ女（姓名年籍均詳卷），以違反其意願之方法
，而為猥褻及性交之行為，並對於十四歲以上未滿十六歲之Ａ女
為性交之犯行，因而維持第一審論上訴人以成年人對於少女，以
違反其意願之方法，而為猥褻之行為罪，處有期徒刑一年；及成
年人對於少女以違反其意願之方法而為性交罪，處有期徒刑五年
二月；暨對於十四歲以上未滿十六歲之女子為性交罪，處有期徒
刑一年十月，並定其應執行之刑有期徒刑七年八月之判決，駁回
上訴人在第二審之上訴。已詳敘其所憑證據及認定之理由；對於
上訴人所辯及Ａ女所為有利於上訴人之證述部分，如何分別係卸
責及迴護之詞，而均不足以採信，亦在理由內逐一詳加指駁及說
明，俱有卷存證據資料可資覆按。上訴人上訴意旨略以：Ａ女之
母（姓名年籍均詳卷）於偵查中證稱：警方於詢問Ａ女時，曾威
脅Ａ女謂若不說出對其性侵害之人，將抓Ａ女去關等語。若Ａ女
之母所述屬實，則Ａ女之警詢筆錄係違反法定程序所取得之證據
，即不具有適法之證據能力，自應傳訊Ａ女之母以查明上情，原
判決僅以Ａ女之母並未親見Ａ女被害之情，遽認並無傳訊Ａ女之
母之必要，自有不當。又Ａ女於警詢時陳稱：伊係自行持留有上
訴人精液之衛生紙擦拭下體，以致懷孕等語。伊乃向原審聲請向
林○○婦產科醫院查明若Ａ女自行以留有精液之衛生紙擦拭下體
，是否有懷孕之可能及其機率若干，原判決竟以Ａ女於原審已否
認上情而予以駁回，殊有未合。再刑法第二百二十七條第三項及
第四項之對於十四歲以上未滿十六歲之男女為性交及猥褻之行為
罪，係就被害人係兒童及少年定有特別處罰規定之罪，依兒童及
少年福利法第七十條第一項但書規定，不得依兒童及少年福利法
第七十條第一項前段規定加重其刑。原判決竟謂伊對十四歲以上
未滿十六歲之Ａ女犯強制性交及強制猥褻罪部分，應依上開規定
加重其刑，顯屬違誤。此外，伊與Ａ女之間雖有「彈耳朵」及「
摸胸部」之行為，但此係其二人玩撲克牌所約定賭輸之懲罰方式
，且Ａ女於賭輸被摸胸部後，亦表示不要緊，而繼續玩，足見並
未違反其意願。原判決竟認伊係以違反Ａ女意願之方式，撫摸Ａ
女胸部而對其為強制猥褻之行為，亦有未洽云云。惟證據之取捨
及事實之認定，均為事實審法院之職權，倘其採證認事並未違背
證據法則，自不得任意指為違法而執為適法之第三審上訴理由。
上訴人對於Ａ女所為如原判決事實欄一之(一)、(二)、(三)所載之強制
猥褻、強制性交及性交等行為，致Ａ女因而懷孕生子之事實，除
據Ａ女於警詢中指證明確外，嗣於偵查及第一審中亦多次為相同
之指證，且經內政部警政署刑事警察局（下稱刑事警察局）就上
訴人與Ａ女及其所產胎兒之唾液為ＤＮＡ型別鑑定結果，不排除
上訴人為Ａ女之子親生父親之可能，其親子關係之機率為百分之
九十九點九九九九六，有該局鑑驗書一份附卷可稽。雖Ａ女之母
於偵查中指稱警方於詢問Ａ女時曾威脅Ａ女說出對其性侵害之人
等語。縱設屬實，亦係因Ａ女於警詢之初不願供出與其性交致其
懷孕生子之人，警方為查明事實而督促其據實陳述。縱認警方此
項採證違法，而影響於Ａ女警詢筆錄之證據能力，然除去Ａ女之
警詢筆錄，原判決依據Ａ女於偵查中及第一審所為不利於上訴人
之證述，以及刑事警察局前述ＤＮＡ型別鑑定結果，亦應為同一
事實之認定。是原審縱未就Ａ女之母前揭指證情節何以毋庸調查
一節加以說明，其理由固略欠週延，但並不影響本件事實之認定
及判決之結果。上訴意旨執此無關判決結果之問題指摘原判決不
當，自非適法之第三審上訴理由。又上訴人於原審雖聲請向林○
○婦產科醫院查明若Ａ女自行以留有精液之衛生紙擦拭下體，是
否有懷孕之可能及其機率若干等情。然原判決以Ａ女嗣於原審已
否認上情，且本件事實已調查明確，因認上述事項並無調查之必
要，已於判決理由內論敘說明綦詳。上訴意旨置原判決明確之論
斷說明於不顧，徒憑己意，任意指摘原審調查未盡，亦非合法之
第三審上訴理由。再原判決認定上訴人所為如原判決事實欄一之
(一)、(二)所載之犯行，分別係犯刑法第二百二十四條之強制猥褻罪
，及同法第二百二十一條第一項之強制性交罪。而上述二罪均非
就被害人係兒童及少年定有特別處罰規定之罪，自不受兒童及少
年福利法第七十條第一項但書關於不得依同條項前段加重其刑規
定之限制。從而，原判決以上訴人係成年人，其對於十四歲以上
未滿十六歲之Ａ女犯強制猥褻及強制性交之罪，因而依兒童及少
年福利法第七十條第一項前段規定就其所犯上述二罪各加重其刑
，於法並無不合。上訴意旨謂其所犯上述二罪均係就被害人係兒
童及少年定有特別處罰規定之罪，不得依兒童及少年福利法第七
十條第一項前段加重其刑云云，依上述說明，要屬誤會。至其餘
上訴意旨，無非仍執其在原審之同一辯解，就其有無以違反Ａ女
意願之方法對Ａ女為強制猥褻及強制性交之單純事實再事爭辯，
均非依據卷內資料具體指摘原判決不適用何種法則或如何適用不
當，顯與法律規定得為第三審上訴理由之違法情形不相適合。按
之首揭說明，其上訴均為違背法律上之程式，應併予駁回。
據上論結，應依刑事訴訟法第三百九十五條前段，判決如主文。
中    華    民    國  九十九  年   十一   月  二十五  日
                      最高法院刑事第七庭
                          審判長法官  洪  文  章  
                                法官  王  居  財  
                                法官  郭  毓  洲  
                                法官  黃  梅  月  
                                法官  沈  揚  仁  
本件正本證明與原本無異
                                      書  記  官  
中    華    民    國  九十九  年   十一   月  二十九  日
                                                      Ｅ

司法院資訊處製作；財團法人民間司法改革基金會備份。
